【裁判字號】    98,訴,507
【裁判日期】    980624
【裁判案由】    毒品危害防制條例
【裁判全文】
臺灣臺中地方法院刑事判決               98年度訴字第507號
公  訴  人  臺灣臺中地方法院檢察署檢察官
被      告  丙○○
                    （另案在臺灣臺中監獄執行）
            甲○○
                    （現於臺灣臺中看守所羈押）
共同指定辯
護      人  本院公設辯護人乙○○
上列被告因毒品危害防制條例案件，經檢察官提起公訴（97年度
偵字第29074號、98年度偵字第1090號），本院判決如下：
    主    文
丙○○、甲○○共同犯如附表一所示販賣第一級毒品罪，各量處
如附表一所示之刑（包括從刑），丙○○應執行有期徒刑拾柒年
拾月，甲○○應執行有期徒刑拾柒年，扣案如附表二編號三所示
之物沒收銷燬之，附表二編號一、二所示之物沒收，未扣案如附
表二編號四所示之物連帶沒收，如全部或一部不能沒收時，以其
財產連帶抵償之。
    犯罪事實及理由
一、甲○○綽號「阿德」，曾因違反槍砲彈藥刀械管制條例案件
    ，經判處有期徒刑1年6月確定，又因毒品危害防制條例等案
    件，經分別判處有期徒刑10月、3月、4月確定，嗣經減刑及
    定執行刑後，於97年3 月19日執行完畢。仍不知悔改，與綽
    號「阿包」、「包兄」之丙○○共同基於意圖營利販賣第一
    級毒品海洛因之犯意聯絡，由丙○○以其持用之0000000000
    號電話與購毒者聯絡交易之時間、地點及價格後，丙○○即
    以上開電話與甲○○持用之0000000000號電話聯絡，甲○○
    再至丙○○位於台中市○○○○街32號住處，拿取欲交易之
    海洛因前往約定地點交易，並取回價金交給丙○○，丙○○
    則以每日提供價值約新臺幣2000元之海洛因予甲○○施用作
    為報酬。計共同為以下犯行：
  (一)97年11月29日12時59分許，蔣亞生以其持用之0000000***與
    丙○○持用之0000000000號電話聯絡後，甲○○即依丙○○
    之電話指示，前往約定地點即臺中市○○區○○路3 段「三
    十張犁公園」旁，以900元之價格，交付1小包海洛因予蔣亞
    生，並收取價金900元。
  (二)97年11月30日17時58分許，蔣亞生以其持用之上開電話與丙
    ○○持用之上開電話聯絡後，甲○○即依丙○○之電話指示
    ，前往約定地點即臺中市○○區○○路3 段「三十張犁公園
    」旁，以4000元之價格，交付1 小包海洛因予蔣亞生，並收
    取價金4000元。
  (三)97年12月8 日10時20分許，蔡榮峰以其持用之0000000***電
    話與丙○○持用之上開電話聯絡後，甲○○即依丙○○之電
    話指示，前往約定地點即臺中市○○區○○路「全聯福利中
    心」前，以1000元之價格，交付1 小包海洛因予蔡榮峰，並
    收取價金1000元。
  (四)97年12月11日上午11時22分許，蔡榮峰以其持用之上開電話
    與丙○○持用之上開電話聯絡後，甲○○即依丙○○之電話
    指示，前往約定地點即臺中市○○區○○路與崇德路口之某
    網咖前，以1000元之價格，交付1 小包海洛因予蔡榮峰，並
    收取價金1000元。
  (五)97年12月11日上午11時17分許，白義蕭以其持用之0000000*
    **電話與丙○○持用之上開電話聯絡後，甲○○即依丙○○
    之電話指示，前往約定地點即臺中市○○路與崇德路口之「
    全國加油站」前，以1000元之價格，交付1 小包海洛因予白
    義蕭，因白義蕭缺錢，遂收取白義蕭所有之NOKIA 廠牌行動
    電話1 支作為價金1000元之擔保，白義蕭迄至丙○○、甲○
    ○為警查獲時仍未付款致未取回該電話。
  (六)97年12月11日12時20分許，陳正裕以其持用之0000000***號
    電話與丙○○持用之上開電話聯絡後，甲○○即依丙○○之
    電話指示，前往約定地點即臺中市○○○街53號（即文心路
    與熱河路口「燦坤3C電子」附近），以1000元之價格，交付
    1 小包海洛因予陳正裕，甲○○甫交付海洛因予坐在不知情
    之王正儀所駕駛之車牌號碼8883- FX號自小客車上之陳正裕
    時，在旁埋伏之員警即上前逮捕甲○○，陳正裕見狀即叫王
    正儀迅速駕車逃逸，經甲○○同意搜索後，當場扣得甲○○
    所有與丙○○聯絡毒品交易如附表二編號1所示之000000000
    0號手機1支。
二、陳正裕見甲○○遭警方逮捕後，隨即以電話通知丙○○，丙
    ○○接獲通報後，隨即駕駛5456- XK號自小客車搭載其妻江
    雅芬逃離臺中市○○○○街32號住處。嗣於同日13時43分許
    ，在臺中市○○路與自由路之地下車道為警查獲，經丙○○
    同意搜索，當場扣得丙○○所有如附表二編號3 所示之海洛
    因33包（驗餘淨重12. 4944公克）及其所有用以販賣毒品所
    用如附表二編號2所示之0000000000號手機1支及白義蕭所有
    購買海洛因供作擔保之NOKIA手機1支。
三、按現行刑事訴訟法為保障被告之反對詰問權，排除具有虛偽
    危險性之傳聞證據，以求實體真實之發見，於該法第159 條
    第1 項明定被告以外之人於審判外之言詞或書面陳述，除法
    律有規定者外，不得作為證據。而刑事訴訟法第159條之1至
    159條之4有傳聞法則之例外規定，且被告以外之人於審判外
    之陳述，雖不符前4 條之規定，而經當事人於審判程序同意
    作為證據，法院審酌該言詞陳述或書面陳述作成時之情況，
    認為適當者，亦得為證據；當事人、代理人或辯護人於法院
    調查證據時，知有第159條第1項不得為證據之情形，而未於
    言詞辯論終結前聲明異議者，視為有前項之同意，刑事訴訟
    法第159條之5定有明文。本件檢察官、被告、辯護人並未就
    被告以外之人於審判外之陳述有所爭執，且迄於言詞辯論終
    結前，均未主張有刑事訴訟法第159條第1項不得為證據之情
    形，是應認已同意作為證據，且經本院審酌後，認無不適當
    之情形，應認均有證據能力，合先敘明。
四、上開犯罪事實業據證人蔣亞生、蔡榮峰、白義蕭、王正儀、
    江雅芬等人結證明確，復有通訊監察書、譯文、蒐證錄影畫
    面翻拍照片等在卷可稽，並有如附表二編號1、2所示之手機
    及證人白義蕭因購買海洛因交付供擔保用之手機各1 支，暨
    附表二編號3 所示之海洛因33包扣案可證，且扣案之海洛因
    33包送請行政院衛生署草屯療養院鑑定結果，抽驗1 包（即
    編號3 ）檢出海洛因，驗餘淨重1.8444公克，其餘32包（即
    編號1、2、4-33）送請法務部調查局鑑定結果，均含海洛因
    成分，合計淨重10. 65公克，有行政院衛生署草屯療養院草
    療鑑字第0980100105號鑑定書及法務部調查局98年5 月14日
    調科壹字第0980029057號函在卷可憑。此外，並據被告2 人
    供承不諱，且彼此供述互核相符。又我國就販賣海洛因行為
    之查緝一向執法甚嚴，並科以重刑，且販賣海洛因係違法行
    為，不可公然為之，亦無公定價格，容易分裝及增減份量，
    每次買賣之價量，可能隨時依雙方關係深淺、資力、需求量
    及對行情之認知、來源是否充裕、查緝是否嚴謹、購買者被
    查獲時供述購買對象之可能風險之評估等情形，而異其標準
    ，非可一概而論；販賣之利得，除被告坦承犯行或價量俱臻
    明確外，委難察得實情，販賣之人從價差或量差中牟利之方
    式雖異，其意圖營利之販賣行為則同一。兼參酌海洛因量微
    價高，販賣者有暴利可圖，茍非意圖販賣營利，一般人豈會
    甘冒重刑而販賣海洛因，是被告2 人有營利之意圖至明，綜
    上，被告2 人之自白均與事實相符，本件事證明確，渠等之
    犯行，堪以認定。
五、核被告2 人所為，均係犯毒品危害防制條例第4條第1項販賣
    第一級毒品罪，其持有海洛因之低度行為，應為販賣之高度
    行為所吸收，不另論罪。其等先後多次販賣海洛因之犯行，
    犯意各別，行為互殊，應予分論併罰。又被告2 人彼此間，
    就販賣海洛因之犯行，均有犯意之聯絡及行為之分擔，均為
    共同正犯。又被告甲○○前有犯罪事實及理由欄一所載之執
    行情形，有臺灣高等法院被告前案紀錄表在卷可按，其於有
    期徒刑執行完畢後，5 年以內再故意犯有期徒刑以上之本罪
    ，均為累犯，惟本刑為死刑及無期徒刑部分，依法不得加重
    ，僅就罰金刑部分，依法加重其刑。按販賣第一級毒品罪之
    法定刑為死刑或無期徒刑，然同為販賣第一級毒品之人，其
    原因動機不一而足，犯罪情節亦非盡同，或有大盤毒梟者，
    亦有中、小盤之分，甚或僅止於吸毒者彼此之間為求互通有
    無之有償轉讓者亦有之，其販賣行為所造成危害社會之程度
    實屬有異，法律科處此類犯罪，所設之法定最低本刑卻同為
    「死刑或無期徒刑」，不可謂不重。於此情形，倘依其情狀
    處以較輕之徒刑，即足以懲儆，並可達防衛社會之目的者，
    自非不可依客觀之犯行與主觀之惡性二者加以考量其情狀，
    是否有可憫恕之處，適用刑法第59條之規定酌量減輕其刑，
    期使個案裁判之量刑，能斟酌至當，符合比例原則。本件被
    告2人販賣第一級毒品海洛因次數僅有6次，均屬小額交易，
    其等販賣之數量及獲取之利益均與大毒梟不同，即使量處法
    定最低刑度仍嫌過重，難謂符合罪刑相當性及比例原則，亦
    無從與大毒梟之惡行有所區隔，客觀上足以引起一般人之同
    情，其等各次犯罪情狀尚有可憫之處，爰均依刑法第59條規
    定，各酌量減輕其刑，被告甲○○部分，並與上開累犯加重
    部分，先加後減之。爰審酌毒品對社會秩序及國民健康危害
    至深且鉅，嚴重影響社會治安，販賣之行為更應嚴加非難，
    被告2 人明知毒品對人體健康戕害甚鉅，竟為牟取利益，無
    視國家杜絕毒品犯罪之禁令，多次販賣海洛因，戕害國民身
    心健康，且有滋生其他犯罪之可能，對社會所生危害程度非
    輕，兼衡酌被告販賣海洛因之次數、販賣所得、動機、目的
    、行為分擔情形及犯後均坦承犯行，深表悔意，態度良好等
    一切情狀，分別量處如附表一所示之刑，並分別定如主文所
    示之應執行刑。扣案如附表二編號3 所示之海洛因33包（驗
    餘淨重12.4944 公克），係查獲之毒品，應依毒品危害防制
    條例第18條第1 項前段之規定，沒收銷燬之；扣案如附表二
    編號1、2之手機，分別係被告甲○○、丙○○所有供販賣海
    洛因所用之物，應依毒品危害防制條例第19條第1 項規定宣
    告沒收；未扣案如附表二編號4所示之6900元係被告2人因販
    賣海洛因所得之物，業據被告2 人供明在卷，併依毒品危害
    防制條例第19條第1 項規定宣告連帶沒收之，如全部或一部
    不能沒收，應以被告2人之財產連帶抵償之。
據上論結，應依刑事訴訟法第299條第1項前段，毒品危害防制條
例第4條第1項、第18條第1項前段、第19條第1項，刑法第11條、
第28條、第47條第1項、第59條、第51條第5款，判決如主文。
本案經檢察官李莉玲到庭執行職務
中    華    民    國    98    年    6     月    24    日
                  刑事第五庭  審判長法  官  朱光國
                                    法  官  吳幸芬
                                    法  官  林慧英
以上正本證明與原本無異。
如不服本判決應於收受判決後10日內向本院提出上訴書狀，並應
敘述具體理由；其未敘述上訴理由者，應於上訴期間屆滿後20日
內向本院補提理由書（均須按他造當事人之人數附繕本）「切勿
逕送上級法院」。
                                    書記官  廖碩薇
中    華    民    國    98    年    6     月    24    日
附表一：
┌──┬────────┬─────┬────────────┐
│編號│犯  罪  事  實  │  販賣所得│宣         告         刑│
│    │                │          │                        │
├──┼────────┼─────┼────────────┤
│ 1  │犯罪事實及理由欄│  900元   │丙○○、甲○○共同販賣第│
│    │一(一)            │          │一級毒品，丙○○處有期徒│
│    │                │          │刑拾伍年肆月，甲○○累犯│
│    │                │          │，處有期徒刑拾伍年貳月，│
│    │                │          │扣案如附表二編號三所示之│
│    │                │          │物沒收銷燬之，附表二編號│
│    │                │          │一、二所示之物沒收，未扣│
│    │                │          │案販賣毒品所得新臺幣玖佰│
│    │                │          │元連帶沒收，如全部或一部│
│    │                │          │不能沒收時，以其財產連帶│
│    │                │          │抵償之。                │
├──┼────────┼─────┼────────────┤
│ 2  │犯罪事實及理由欄│  4000元  │丙○○、甲○○共同販賣第│
│    │一(二)            │          │一級毒品，丙○○處有期徒│
│    │                │          │刑拾伍年拾月，甲○○累犯│
│    │                │          │，處有期徒刑拾伍年肆月，│
│    │                │          │扣案如附表二編號三所示之│
│    │                │          │物沒收銷燬之，附表二編號│
│    │                │          │一、二所示之物沒收，未扣│
│    │                │          │案販賣毒品所得新臺幣肆仟│
│    │                │          │元連帶沒收，如全部或一部│
│    │                │          │不能沒收時，以其財產連帶│
│    │                │          │抵償之。                │
├──┼────────┼─────┼────────────┤
│ 3  │犯罪事實及理由欄│  1000元  │丙○○、甲○○共同販賣第│
│    │一(三)            │          │一級毒品，丙○○處有期徒│
│    │                │          │刑拾伍年肆月，甲○○累犯│
│    │                │          │，處有期徒刑拾伍年貳月，│
│    │                │          │扣案如附表二編號三所示之│
│    │                │          │物沒收銷燬之，附表二編號│
│    │                │          │一、二所示之物沒收，未扣│
│    │                │          │案販賣毒品所得新臺幣壹仟│
│    │                │          │元連帶沒收，如全部或一部│
│    │                │          │不能沒收時，以其財產連帶│
│    │                │          │抵償之。                │
├──┼────────┼─────┼────────────┤
│ 4  │犯罪事實及理由欄│  1000元  │丙○○、甲○○共同販賣第│
│    │一(四)            │          │一級毒品，丙○○處有期徒│
│    │                │          │刑拾伍年肆月，甲○○累犯│
│    │                │          │，處有期徒刑拾伍年貳月，│
│    │                │          │扣案如附表二編號三所示之│
│    │                │          │物沒收銷燬之，附表二編號│
│    │                │          │一、二所示之物沒收，未扣│
│    │                │          │案販賣毒品所得新臺幣壹仟│
│    │                │          │元連帶沒收，如全部或一部│
│    │                │          │不能沒收時，以其財產連帶│
│    │                │          │抵償之。                │
├──┼────────┼─────┼────────────┤
│ 5  │犯罪事實及理由欄│  以NOKIA │丙○○、甲○○共同販賣第│
│    │一(五)            │  手機1支 │一級毒品，丙○○處有期徒│
│    │                │  作為價金│刑拾伍年肆月，甲○○累犯│
│    │                │  1000元之│，處有期徒刑拾伍年貳月，│
│    │                │  擔保品（│扣案如附表二編號三所示之│
│    │                │  因未還款│物沒收銷燬之，附表二編號│
│    │                │  而未取回│一、二所示之物沒收。    │
│    │                │  擔保品）│                        │
├──┼────────┼─────┼────────────┤
│ 6  │犯罪事實及理由欄│  尚未取得│丙○○、甲○○共同販賣第│
│    │一(六)            │  價金1000│一級毒品，丙○○處有期徒│
│    │                │  元即為警│刑拾伍年肆月，甲○○累犯│
│    │                │  查獲    │，處有期徒刑拾伍年貳月，│
│    │                │          │扣案如附表二編號三所示之│
│    │                │          │物沒收銷燬之，附表二編號│
│    │                │          │一、二所示之物沒收。    │
└──┴────────┴─────┴────────────┘
附表二：
1、0000000000號之手機1支
2、0000000000號之手機1支
3、海洛因33包（驗餘淨重12.4944公克）
4、新臺幣6900元
附錄論罪科刑法條
毒品危害防制條例第4條第1項
製造、運輸、販賣第一級毒品者，處死刑或無期徒刑；處無期徒
刑者，得併科新臺幣1千萬元以下罰金。


司法院資訊處製作；財團法人民間司法改革基金會備份。
